臺灣板橋地方法院刑事判決　　　　　　　　　　　　　九十三年度訴緝字第六四號
　　公　訴　人　臺灣板橋地方法院檢察署檢察官
　　被　　　告　乙○○
右列被告因妨害兵役案件，經檢察官提起公訴（九十二年度偵字第五０五一號），經
本院合議庭裁定以簡式審理程序審理，本院判決如左：
    主  文
乙○○後備軍人居住處所遷移，無故不依規定申報，致使臨時召集令無法送達，處有
期徒刑月，如易科罰金，以佰元折算壹日。
    事  實
一、乙○○原服常備兵役（陸軍一兵），服役期間依法停役，而為後備軍人，受後備
    軍人之管理，嗣停役原因消滅，應予回役，乙○○對此有所認識，惟其原設籍臺
    北縣三峽鎮○○路○段四百四十七號，其於民國九十二年一月二日前某日起已遷
    出上開處所，居住處所遷移，卻無故未依規定向戶政機關申報遷移或向當地警察
    機關申報流動人口，致使臺北縣後備司令部依兵役法第三十七條第二款所發送之
    指定乙○○應於九十二年一月十三日上午八時，至位於桃園縣之桃園中壢龍岡龍
    岩營區報到回役之臨時召集令無法送達。
二、案經臺北縣後備司令部移送臺灣板橋地方法院檢察署檢察官偵查起訴。
    理  由
一、按刑事訴訟法於九十二年二月六日修正公布，依該法第二百八十四條之一規定，
    除簡式審判程序及簡易程序案件外，第一審應行合議審判，復依同法第二百七十
    三條之一第一項規定，除被告所犯為死刑、無期徒刑、最輕本刑為三年以上有期
    徒刑之罪或高等法院管轄第一審案件者外，於第一次審判期日前之準備程序進行
    中，被告先就被訴事實為有罪之陳述時，審判長得告知被告簡式審判程序之旨，
    並聽取當事人、代理人、辯護人及輔佐人之意見後，裁定進行簡式審理程序，是
    本件被告乙○○所犯係死刑、無期徒刑、最輕本刑為三年以上有期徒刑以外之罪
    ，其於準備程序中就被訴事實為有罪之陳述，經法院告知簡式審判程序之旨，並
    聽取公訴人、被告之意見後，本院爰依上開修正公布施行之刑事訴訟法規定，合
    議裁定由受命法官獨任進行簡式審判程序，合先敘明。
二、被告乙○○對於其停役成為後備軍人，嗣停役原因消滅，未於原戶籍地居住，而
    遷移至其他處所，無故未向戶政機關申報遷移或向當地警察機關申報流動人口，
    致使臺北縣後備司令部所發上開臨時召集令無法送達之事實，坦承不諱，並經臺
    北縣後備司令部臨時召集妨害兵役案件移送報告書載述綦詳，且有警員黃智祥於
    團管區司令部列管後備軍人行方不明、遷出未報移送辦法年籍表記載：查後備軍
    人乙○○於九十二年一月二日起迄未在戶籍地居住，亦未按規定申報遷出，行方
    不明，追尋無著，核其行為，顯以構成妨害兵役之罪嫌等語，有臺北縣政府警察
    局三峽分局九十二年一月二日團管區司令部列管後備軍人行方不明遷出未報移送
    法辦年籍表、臺北縣後備司令部九十二年二月十七日昇愛字第０九二０００一七
    四三號臨時召集妨害兵役案件移送報告書及臨時召集令各一份在卷可稽。本件事
    證明確，被告妨害兵役之犯行洵堪認定。
三、按常備兵在現役期間停役或退伍為後備役者，為後備軍人。又後備軍人停役原因
    消滅回役，應臨時召集，兵役法第二十七條第二款、第三十七條第二款分別定有
    明文。查本案被告乙○○前依法停役後，屬臺北縣團管區司令部列管之後備軍人
    ，其停役原因消滅後，其遷移住所竟無故未依規定申報，核被告所為，係犯現行
    妨害兵役治罪條例第十條第三項之後備軍人居住處所遷移無故不依規定申報致使
    臨時召集令無法送達罪，依同條例第五條規定科刑。茲審酌被告本件犯罪特性，
    及其品行、犯罪之動機、目的、手段、智識程度等一切情狀，量處如主文所示之
    刑，並諭知易科罰金之折算標準。
據上論斷，應依刑事訴訟法二百七十三條之一第一項、第二百九十九條第一項前段，
妨害兵役治罪條例第十條第三項、第一項第三款、第五條，刑法第十一條前段、第四
十一條第一項前段，罰金罰鍰提高標準條例第二條，判決如主文。
本案經檢察官甲○○到庭執行職務。
中      華      民      國    九十三    年      三      月     廿三     日
                                        臺灣板橋地方法院刑事第七庭
                                          法  官    侯  志  融
右正本證明與原本無異。
如不服本判決，應於判決送達後十日內向本院提出上訴狀 (應附繕本)，上訴於臺灣
高等法院。
                                          書記官    吳  進  安
中      華      民      國    九十三    年      三      月      廿三    日
附錄本案論罪科刑法條全文妨害兵役治罪條例第十條第三項：
後備軍人意圖避免召集處理有下列行為之一者，處一年以下有期徒刑、拘役或科新臺
幣九萬元以下罰金：
一、離營歸鄉無故不依規定報到，或重複申報戶籍者。
二、拒絕依規定調查，或體格檢查不到者。
三、居住處所遷移，無故不依規定申報者。
國民兵犯前項第三款之罪者，處六月以下有期徒刑、拘役或科新臺幣三萬元以下罰金
。
後備軍人犯第一項之罪或國民兵犯前項之罪，致使召集令無法送達者，以意圖避免召
集論；分別依第五條或第六條科刑。
妨害兵役治罪條例第五條：
意圖避免動員召集或臨時召集，而有下列行為之一者，處五年以下有期徒刑：
一、捏造免役、除役、轉役、緩召、逐次召集或儘後召集原因者。
二、毀傷身體者。
三、緩召、逐次召集或儘後召集原因消滅後，無故逾三十日未自動申報者。
四、拒絕接受召集令者。
五、應受召集，無故逾入營期限二日者。
六、使人頂替本人應召者。
